【裁判字號】    98,交聲,3838
【裁判日期】    981231
【裁判案由】    交管條例聲異
【裁判全文】
臺灣板橋地方法院交通事件裁定        98年度交聲字第3838號
原處分機關  交通部公路總局臺北區監理所板橋監理站
異  議  人
即受處分人  甲○○
                    國民
上列異議人即受處分人因違反道路交通管理處罰條例案件，對於
交通部公路總局臺北區監理所板橋監理站於民國98年10月21日所
為之板監裁字第裁41-AEX946586號處分聲明異議，本院裁定如下
：
    主      文
原處分撤銷。
甲○○不罰。
    理      由
一、原處分意旨略以：本件異議人即受處分人甲○○於於民國98
    年8 月20日晚間11時58分許，騎乘車牌號碼666-DCJ 號重型
    機車，行經臺北市○○○路○ 段及社子街之交岔路口，因有
    「駕車行經有燈光號誌管制之交岔路口紅燈右轉」之違規，
    經臺北市政府警察局士林分局社子派出所員警以北市警交字
    第AEX946586 號舉發違反道路交通管理事件通知單（下稱舉
    發通知單）當場舉發之。嗣異議人不服舉發提出申訴，經原
    處分機關調查結果，仍認前開違規行為明確，乃依道路交通
    管理處罰條例第53條第2 項、第63條第1 項規定，裁處罰鍰
    新臺幣（下同）600 元，並記違規點數3 點。
二、本件聲明異議意旨略以：異議人並未有本件之違規行為，其
    於96年10月間遺失身分證、汽、機車駕照、健保卡等證件，
    即向警局備案，嗣補辦相關證件時，已將戶籍地由屏東縣址
    遷至臺北縣板橋市址，然本件舉發通知單所載地址仍為屏東
    縣址，足見本件駕駛人並非其本人，且其並不認識車主，舉
    發通知單上之簽名亦非其本人簽名，特此聲明異議，請求撤
    銷原處分等語。
三、按汽車駕駛人，行經有燈光號誌管制之交岔路口闖紅燈者，
    處1,800 元以上5,400 元以下罰鍰；前項紅燈右轉行為者，
    處600 元以上1,800 元以下罰鍰，道路交通管理處罰條例第
    53條定有明文。又按道路交通管理處罰條例之處罰，受舉發
    違反道路交通管理事件之受處罰人，認為受舉發之違規行為
    應歸責他人者，應於舉發違反道路交通管理事件通知單應到
    案日期前，檢附相關證據及應歸責人相關證明文件，向處罰
    機關告知應歸責人，處罰機關應即另行通知應歸責人到案依
    法處理。逾期未依規定辦理者，仍依本條例各該違反條款規
    定處罰，同條例第85條第1 項亦有明文。
四、經查：
（一）車牌號碼666-DCJ 號重型機車經人於98年8 月20日晚間11
      時58分許，騎經臺北市○○○路○ 段及社子街之交岔路口
      ，因有「駕車行經有燈光號誌管制之交岔路口紅燈右轉」
      之違規，經臺北市政府警察局士林分局社子派出所員警當
      場舉發，該駕駛人即以甲○○名義出示證件，由員警當場
      製單舉發等事實，為異議人所不爭執，並有臺北市政府警
      察局北市警交字第AEX946586 號舉發通知單1 紙附卷可稽
      ，應堪以認定。
（二）異議人辯稱：其於96年10月間遺失相關證件，舊證件之戶
      籍資料均為屏東縣南州鄉○○村○○路76之1 號之址，其
      申請補發證件後，已將戶籍地遷徙至臺北縣板橋市○○路
      ○ 段37巷臨87之2 號之址，而本件舉發通知單所載其地址
      既為舊址，應係他人冒其名義，持其遺失之舊有證件謊報
      為其本人等語。經查：
   1、本件舉發經過，業經證人即舉發警員乙○○於本院訊問時
      結證稱：其不太記得當日舉發情形，對到庭之異議人亦無
      印象，無法確認到庭之異議人是否為當日違規之駕駛人；
      通常其舉發交通違規案件，會請駕駛人出示證件，依照證
      件資料登載，若駕駛人並未攜帶證件，會請駕駛人陳述身
      分資料，再由其央請值班員警以電腦查詢資料是否正確；
      本件異議人若非設籍於屏東縣，而舉發通知單卻記載異議
      人之地址為屏東縣，足見本件應係駕駛人出示證件後，由
      其依證件資料而為記載等語甚詳。從而，本件舉發員警並
      無從確認本件違規之駕駛人為異議人本人，而本件違規之
      駕駛人確係出示證件以供員警製單舉發無訛。
   2、再者，異議人之證件確曾於96年10月20日遺失，並經異議
      人前往臺北市政府警察局大安分局敦化南路派出所報案乙
      情，有該分局98年12月14日函暨96年10月20日員警工作紀
      錄簿1 份在卷可查。又異議人原設籍於屏東縣南州鄉○○
      村○○路76之1 號，嗣遷徙至臺北縣板橋市○○路○ 段37
      巷臨87之2 號；另異議人於監理單位登載之戶籍地址，亦
      為臺北縣板橋市○○路○ 段37巷臨87之2 號乙節，亦有異
      議人之遷徙紀錄資料查詢結果、證號查詢機車駕駛人各1
      紙附卷可稽。則倘本件違規之駕駛人為異議人本人，而其
      舊有證件既已遺失，則其當日經警攔停舉發本件違規，應
      無法出示舊有證件以供員警查核。而本件違規既係經違規
      之駕駛人出示證件，以供員警製單舉發，業如前述，則該
      違規之駕駛人應非異議人本人，自堪認定。
   3、又本件舉發通知單「收受通知聯者簽名」欄「甲○○」之
      署名，係違規之駕駛人親簽乙節，亦據證人乙○○於本院
      訊問時證述明確。而該署名經本院以肉眼觀察結果，顯與
      異議人當庭簽署之「甲○○」署名及其於96年10月20日員
      警工作紀錄簿「紀錄人」欄簽署之「甲○○」之署名，無
      論運筆、架構、轉折、神韻確有不同，此有上開舉發通知
      單、本院訊問筆錄及員警工作紀錄簿在卷可查。益徵，本
      件違規之駕駛人確非異議人本人。
五、綜上所述，異議人前揭所辯，尚非無據，原處分機關疏未詳
    查，遽為前開裁決，洵難認屬允當。異議人執此聲明異議，
    為有理由，自應由本院將原處分撤銷，改諭知異議人不罰。
據上論斷，應依道路交通案件處理辦法第20條前段，裁定如主文
。
中    華    民    國    98    年    12    月    31    日
                  交通法庭    法  官  謝梨敏
以上正本證明與原本無異
如不服本裁定應於送達後5日內向本院提出抗告狀
                              書記官  翁子婷
中    華    民    國    99    年    1     月    5     日


司法院資訊處製作；財團法人民間司法改革基金會備份。
